【裁判字號】    89,小上,36
【裁判日期】    890929
【裁判案由】    排除侵害
【裁判全文】
臺灣臺北地方法院民事判決  八十九年度小上字第三十六號
    上  訴  人  甲○○
    訴訟代理人  劉永良律師
    被上訴人    遠傳電信股份有限公司  設臺北市○○○路○段二０七號七樓
    法定代理人  徐旭東        .
    被上訴人    和信電訊股份有限公司  設臺北市○○路四三號
    法定代理人  辜允成        .
右當事人間請求事件，上訴人對於中華民國八十八年十二月三十一日本院新店簡易庭
八十八年度店小字第三二三號第一審判決提起上訴，本院判決如左：
        主      文
上訴駁回。
第二審訴訟費用新臺幣仟佰伍拾陸元由上訴人負擔。
        理      由
一、本件上訴人主張：伊所有坐落臺北縣深坑鄉雲鄉山莊一八二號七樓房屋之屋頂平
    台，依據伊與大禮建設股份有限公司間就上揭房屋及基地之「情趣大國房屋土地
    預定買賣契約書」第十四條第八款之約定，係歸頂樓住戶即上訴人管理使用，詎
    被上訴人未經上訴人同意，於民國八十七年二月間，擅自在上揭房屋頂樓平台搭
    建行動電話發射基地台，且該社區住戶規約第七條第二項規定，嚴禁該社區外觀
    造型改變或施作違建，如有違反，管理委員會得向主管機關檢舉查報或逕行拆除
    ，該平台屬社區住戶共有，上訴人為共有人之一，自得行使共有權，請求排除被
    上訴人上揭侵害行為。又被上訴人係分別以月租新臺幣（下同）二萬元，與訴外
    人即該社區前任管理員辛幼滿簽訂十五年之承租契約，然辛幼滿無此簽約權限等
    情，求為命被上訴人分別應將設於臺北縣深坑鄉雲鄉山莊一八二號七樓屋頂陽台
    如附圖所示行動電話基地台設備拆除遷離，並給付自民國八十七年三月起至拆除
    之日止，按月給付二萬元之賠償金之判決。
二、被上訴人和信電訊股份有限公司（下稱和信公司）則以伊屬第一類電信公用事業
    ，依電信法第三十三條第二項規定，於不妨礙原有建築物之安全下，得有償使用
    建築物屋頂設置無線電基地台，且其設置行動電話基地台係經過情趣大國大樓區
    分所有權人過半數以上同意，並授權管理委員會處理，並未侵害上訴人之使用權
    及全體區分所有權人所有權等語，資為抗辯。
三、被上訴人遠傳電信股份有限公司（下稱遠傳公司）除亦認其所為符合電信法第三
    十三條第二項規定外，並以上訴人所提買賣契約書第十四條關於屋頂平台專用權
    之約定，屬共有物之變更或處分，惟其他共有人之買賣契約，並無任何同意上訴
    人專用渠等共有部分之意思表示，且未收受上訴人就該約定之書面告知，不符土
    地法第三十四條之一第一、二項之規定。況公寓大廈管理條例第七條第三款規定
    屋頂之構造為公寓大廈之共有部分，並不得約定為專用部分，再第八條之規定樓
    頂平台非依法令，並經區分所有權人會議之決議，不得設置廣告物或其他類似行
    為，且應依第三十一條第五款規定，經區分所有權人會議決議，故上訴人主張其
    有專用權，並無理由。再其與系爭大樓管理委員會簽約，係經八十六年六月一日
    所召開第二次全體所有權人會議中，表決通過授權管理委員會處理，雖該次會議
    紀錄漏未記載，但系爭大樓區分所有權人已另於八十八年八月十二日再次出具確
    認書確認曾授權管理委員會處分，故非如上訴人所陳未經合法同意等語，資為抗
    辯。
四、原審以：上訴人與訴外人大禮建設股份有限公司（下稱大禮公司）間之「情趣大
    國房屋土地預定買賣契約書」第十四條特約條款第(八)款約定：「屋頂平台除樓梯
    間、電梯間、水箱水錶位置等公共設施外，其餘歸頂樓住戶管理使用。」僅係上
    訴人與大禮公司間之約定，僅於渠等間發生效力。又依公寓大廈管理條例第八條
    第一項之規定：「公寓大廈周圍上下、外牆面、樓頂平台及防空避難室，非依法
    令規定並經區分所有權人會議之決議，不得有變更構造、顏色、使用目的、設置
    廣告物或其他類似之行為。」、第二十九條第一項之規定：「區分所有權人會議
    之決議，除本條例或規約另有規定外，應有區分所有權人過半數及其區分所有權
    比例合計過半數之出席，以出席人數過半數及其區分所有權比例占出席人數區分
    所有權合計過半數之同意行之。」，系爭社區八十六年六月一日第二次區分所有
    權人會議中，曾表決通過同意將屋頂平台出租予行動電話業者設置行動電話發射
    基地台，並授權管理委員會處理，住戶總數一百二十四戶中九十戶區分所有權人
    並於八十八年八月十二日復出具「同意頂樓出租予行動電話業者確認書」確認上
    揭會議之決議，有被上訴人不爭執真正之八十七年六月七日情趣大國社區全體住
    戶大會會議紀錄、住戶資料、前揭確認書在卷可稽足認該社區區分所有權人會議
    業已依法決議將系爭頂樓平台出租於被告，並委由該社區管理委員會代表該社區
    區分所有權人與被上訴人簽約為真實，從而該社區管理委員會與被上訴人間之效
    力亦及於原告。至上訴人依該社區「住戶管理公約」第七條第二項之約定，要求
    被告拆除，因前揭基地台之設置究非改變外觀造型或施作違建，與該約定之情形
    有間，是被上訴人之設置前揭設備，洵屬有據。上訴人主張依其與訴外人大禮公
    司間之前揭約定及住戶管理公約，頂樓歸其管理使用，被上訴人不得於該處設置
    前揭基地台，提起本件訴訟，為無理由，駁回上訴人於原審之訴，經核於法洵無
    不合。
五、按「共有物，除契約另有訂定外，由共有人共同管理之。」民法第八百二十條第
    一項定有明文。是「依民法第八百二十條第一項規定，共有物除契約有訂定外，
    由共有人共同管理之，是共有土地之如何分別管理，應由全體共有人以契約為之
    ，此與共有物之分割不同，不能由法院判決，各共有人訴請分管，於法無據。」
    （最高法院七十一年度台上字第四三一四號判決意旨參照）查上訴人主張其於系
    爭頂樓有管理使用權，無非以前揭契約之約定為據，惟依上揭說明，分管之約定
    ，須全體共有人以契約為之，上訴人主張之前揭約定僅係與訴外人大禮公司間之
    約定，復未能證明該約定係與全體共有人為之，則該分管之約定難認合於民法第
    八百二十條第一項之規定，其效力自不及其他共有人。
六、又依公寓大廈管理條例第八條第一項：「公寓大廈周圍上下、外牆面、樓頂平台
    及防空避難室，非依法令規定並經區分所有權人會議之決議，不得有變更構造、
    顏色、使用目的、設置廣告物或其他類似之行為。」、第二十九條第一項：「區
    分所有權人會議之決議，除本條例或規約另有規定外，應有區分所有權人過半數
    及其區分所有權比例合計過半數之出席，以出席人數過半數及其區分所有權比例
    占出席人數區分所有權合計過半數之同意行之。」規定於樓頂平台設置廣告物或
    其他類似行為，得由區分所有權人於區分所有權人會議，以區分所有權人過半數
    出席及區其分所有權比例合計過半數出席，以出席人數過半數及其區分所有權比
    例占出席人數區分所有權合計過半數之同意行之決議為之。則此規定自為民法第
    八百二十條第一項之特別規定，是區分所有權人會議之決議自得依上揭規定，就
    系爭樓頂為屬管理行為之出租行為。而前揭社區區分所有權人會議依上揭規定決
    議將系爭頂樓部分位置出租予被上訴人設備基地台，有前揭會議紀錄及確認書在
    卷可按，於法自無不合。
七、綜上所述，上訴人主張其本於前揭房屋土地預定買賣契約書之分管約定，其得管
    理使用系爭頂樓，並得排除被上訴人之使用，即無理由。原審為其敗訴之判決，
    核無不合。上訴論旨仍執陳詞，指摘原判決違背法令，聲明廢棄，即非有理由。
八、據上論結，本件上訴為無理由，依民事訴訟法第四百三十六條之二十九、第四百
    三十六條之三十二、第四百四十九條第一項、第四百六十三條、第七十八條，判
    決如主文。
中      華      民      國    八十九    年      九      月      二十九  日
                                民事第民二庭審判長法官  丁蓓蓓
                                                  法官  吳青蓉
                                                  法官  吳光釗
右為正本係照原本作成
如對本判決上訴，須於判決送達後廿日內向本院提出上訴狀
中      華      民      國    八十九    年      九      月      二十九  日
                                            法院書記官  呂昆


司法院資訊處製作；財團法人民間司法改革基金會備份。
